【裁判字號】    88,上訴,1972
【裁判日期】    900731
【裁判案由】    偽造有價證券
【裁判全文】
臺灣高等法院臺中分院刑事判決              民國八十八年度上訴字第一九七二號
    上  訴  人  臺灣臺中地方法院
    上  訴  人
    即  被  告  丙○○
    指定辯護人  本院公設辯護人  乙○○
右上訴人因偽造有價證券案件，不服臺灣台中地方法院中華民國八十八年七月廿三日
第一審判決(民國八十七年度訴字第一七六號，起訴案號：臺灣台中地方法院檢察署
民國八十六年度偵字第二二一六七號)，提起上訴，本院判決如左：
    主     文
原判決撤銷。
丙○○無罪。
    事實及理由
一、公訴意旨略稱：被告丙○○因甲○○之妻王廖桂雲，於民國（下同）八十一年間
    ，向其借款新台幣（下同）七十五萬元，未依約償還，明知斯時由王廖桂雲所簽
    發，並交其收執之本票一紙（票號為00000000號、發票日為八十一年七
    月十八日，到期日為八十一年十月十八日，面額同前），僅係由王廖桂雲一人簽
    名任發票人，竟為對財產資力之甲○○，聲請強制執行，且意圖供行使之用，先
    於不詳之日，利用不知情之不詳姓名人偽刻甲○○之印章一枚，足生損害甲○○
    本人。得手後，再於不詳之日，及於不詳地點，於上開本票上偽造甲○○之署押
    ，及將前開偽造之甲○○印章蓋於其上，以使甲○○成為共同發票人，待完成後
    ，即持該紙本票向臺灣臺中地方法院聲請本票裁定（八十二年度票字第四二四六
    號）及強制執行（八十六年度執字第一五三六六號），後因法院辦理強制執行程
    序，始為甲○○發現上情。因認為被告丙○○涉嫌刑法第二百零一條第一項、第
    二項、第二百十七條第一項之偽造有價證券罪云云。
二、本件公訴人認為被告涉嫌偽造有價證券罪，係基於告訴人甲○○之指訴，並有扣
    案之本票二紙附卷可證。借款人即王廖桂雲供稱，本票上之甲○○簽名蓋章非其
    簽蓋。證人即承辦代書丁○○在偵查中證稱，本票上甲○○之簽名蓋章何人簽蓋
    ，伊已沒有印象，辦理抵押權設定登記時，甲○○有無來代書事務所，亦無印象
    又審視卷附二紙本票影本，其中除一張有甲○○之簽名蓋章外，其餘該二紙本票
    上之字跡均屬同一人所簽發，被告當庭書寫之字跡與本票上筆跡大致相同。訊據
    被告矢口否認有偽造有價證券之犯行，辯稱：當時王廖桂雲交本票給伊時，該紙
   本票上就有告訴人之簽名及印章，至於何人簽名伊並不清楚，是當時承辦之代書
    丁○○，叫王廖桂雲將本票拿回去給告訴人簽名，過了一天，王廖桂雲拿給己○○，經己○○交付時就已簽有甲○○姓名云云。
三、按犯罪事實應依證據認定之，無證據不得推定其犯罪事實，刑事訴訟法第一百五
    十四條定有明文。又事實之認定，應憑證據，如未能發現相當證據，或證據不足
    以證明，自不能以推測或擬制之方法，以為裁判其礎，最高法院四十年台上字第
    八六號亦著有明文。經查(一)本件被告自始至終均供稱：伊與己○○各借七十五萬
    元給王廖桂雲，抵押權設定登記後，王廖桂雲交付二張各為七十五萬元之本票，
    伊與己○○始各交付七十五萬元給王廖桂雲。王廖桂雲交付本票時，其上即有甲○○之簽名蓋章，核與證人己○○在原審供述之情節相符。（見原審卷第卅三頁
    ）。並有己○○之子戊○○提出之本票原本附卷可證。經查戊○○於本案審理時
    提出之本票原本，與扣案之被告提出之本票影本，其上均有甲○○之簽名蓋章，
    且字跡、印跡均屬相同，此有該二紙本票附本院卷可證，足證被告之供述為真實
    。王廖桂雲交付本票與被告及己○○時，本票即有甲○○之簽名蓋章，本票上之
    甲○○簽名蓋章，顯非被告所偽造。(二)王廖桂雲向被告及己○○各借款七十五萬
    元，並辦理抵押權登記，抵押權設定契約書上，甲○○為連帶保證人，此有土地
    建築物抵押權設定契約書附卷可證，其上之「甲○○」簽名蓋章與被告及己○○
    持有之本票上之「甲○○」簽名蓋章，其字跡、印跡均屬相同，足證二張本票與
    抵押權設定契約書上之「甲○○」簽名蓋章均為同一人簽蓋。證人即承辦代書丁○○在偵查中證稱：「抵押權設定契約書上之告訴人簽名是何人簽的，我沒有印
    象，但我們事務所規定，不是本人來簽，就是要拿回去簽名，另外印章是他們自
    己蓋的，且我們沒有幫人代刻印章。（見偵查卷第十四頁正面），於原審供稱：
    「按我們習慣，設定抵押有連帶保證人，所以本票上應有二人共同簽名」「抵押
    權設定是由我的小姐辦的，但契約書一定要他們親自簽名，我們才會辦，當時抵
    押權設定契約書，王太太（按即甲○○之妻王廖桂雲）說要帶回去讓她先生簽名
    ，後來再帶回來時就已在上面簽好名字，印章已蓋上了，但他們沒有留印章在我
    那裡（見原審卷第卅三頁正面背面）於本院審理時供稱：「抵押權設定契約書上
    之王廖桂雲是自己簽的，當時甲○○沒來，我有聽到小姐叫王廖桂雲要拿回去給
    他先生甲○○簽，但究竟是誰簽的，我不知道「本票亦係如此」「一般借款，太
    太借款「均須先生同意作保」（見本院八十八年十一月廿三日訊問筆錄），經核
    亦與被告及己○○所供證相符，足證本票及抵押權設定契約書上之「甲○○」簽
    名蓋章，均係王廖桂雲簽蓋，或使不知情之不詳姓名者簽蓋。(三)王廖桂雲向被告
    及己○○各借款七十五萬元，既已設定抵押權登記，甲○○且為連帶保證人，若
    甲○○有財產資力，以連帶保證人求償，即可，無須偽造本票，是所云為對有財
    產資力之甲○○求償，而偽造本票顯與經驗法則不合，不足採信。(四)甲○○雖對
    被告提起「確認抵押權不存在之訴」而獲勝訴之判決，惟查被告持有之本票，其
    上之「甲○○」簽名蓋章係王廖桂雲簽蓋或使不知情之不詳姓名者簽蓋，已如前
    述，而甲○○即未在本票上簽名蓋章，又無證據足以證明本票上之簽名蓋章為甲○○所為。確認抵押權不存在之訴。甲○○當然勝訴，是甲○○之「確認抵押權
    不存在之訴」，獲得勝訴判決，並不能為被告不利之證據。(五)王廖桂雲雖持有一
    張沒有甲○○簽名蓋章」之本票，以證明被告偽造本票。惟查被告及己○○持有
    之本票，其上均有「甲○○簽名蓋章」，足證王廖桂雲持有沒有「甲○○簽名蓋
    章」之本票，係王廖桂雲將本票上之「甲○○簽名蓋章」部分掩蓋而為影印，亦
    足證王廖桂雲自始即居心不良，是王廖桂雲持有，沒有「甲○○簽名蓋章之本票
    」，亦不能為被告不利之證據。綜上所述，被告偽造有價證券之犯行，尚屬不能
    證明，原審疏未詳查，對於被告遽為論罪科刑，尚有未當，被告及公設辯護人上
    訴意旨指摘原判決不當，為有理由，應由本院將原判決撤銷改判，爰依法為無罪
    之諭知。
據上論斷，應依刑事訴訟法第三百六十九條第一項前段、第三百六十四條、第三百零
一條第一項，判決如主文。
本案經檢察官庚○○到庭執行職務。
中      華      民      國    九十      年      七      月     卅一     日
                              臺灣高等法院臺中分院刑事第五庭
                                    審判長法  官  胡  森  田
                                          法  官  郭  同  奇
                                          法  官  姚  勳  昌
右正本證明與原本無異。
被告不得上訴。
檢察官得上訴。
如不服本判決應於收受送達後十日內向本院提出上訴書狀，其未敘述上訴之理由者並
得於提起上訴後十日內向本院補提理由書（均須按他造當事人之人數附繕本）。
                                          書記官  王  瑩  澤
中      華      民      國    九十    年      八     月      一      日
                                                                     Ａ


司法院資訊處製作；財團法人民間司法改革基金會備份。
